【裁判字號】    95,訴,358
【裁判日期】    950310
【裁判案由】    偽造文書等
【裁判全文】
臺灣板橋地方法院刑事判決               95年度訴字第358號
公  訴  人  臺灣板橋地方法院檢察署檢察官
被      告  乙○○
                    （另案在台灣台北監獄台北分監執行中）
上列被告因偽造文書等案件，經檢察官提起公訴（94年度偵字第
21427 、21428 號），經本院訊問被告為有罪陳述後，該依簡式
審判程序審理，並判決如下：
    主  文
乙○○連續行使偽造私文書，足以生損害於他人，處有期徒刑伍
月，如易科罰金，以佰元折算壹日。扣案之變造「甲○○」駕
駛執照上之「乙○○」照片壹張及如附表所示之偽造之「甲○○
」署押共拾貳枚，均沒收。
    事  實
一、緣甲○○於民92年7 月7 日前之某不詳時間，在不詳地點遺
    失其所有之汽車駕駛執照1 張，而為真實姓名年籍不詳、綽
    號「阿全」之成年男子拾獲。乙○○竟明知該綽號「阿全」
    之成年男子所持「甲○○」上述汽車駕駛執照為來路不明之
    贓物，竟基於收受贓物之犯意，於92年7 月7 日前之某日，
    在雲林縣崙背鄉某處，自該綽號「阿全」之成年男子處，收
    受該汽車駕駛執照1 張。嗣乙○○竟與該綽號「阿全」之成
    年男子共同基於變造汽車駕駛執照之特種文書之犯意，旋於
    收受贓物該日，由乙○○提供其照片1 張交由該綽號「阿全
    」之男子，再由該「阿全」在不詳地點將乙○○之照片換貼
    在「甲○○」所遺失之上開汽車駕駛執照上而為變造，足以
    生損害於甲○○及交通單位對於汽車駕駛資料管理之正確性
    。詎乙○○取得上開變造之「甲○○」汽車駕駛執照後，竟
    意圖為自己不法所有，基於詐欺及行使偽造私文書之概括犯
    意，先後於92年7 月8 日10時57分許及同年月9 日7 時26分
    許，持上開經變造之「甲○○」汽車駕駛執照，均前往位在
    嘉義市○○路717 號之「一流機車出租店」，自稱為「甲○○」本人，並在如附表所示之機車租賃契約書上，分別偽造
    如附表所示之「甲○○」署押共12枚（計含簽名4 枚、指印
    8 枚），而偽造如附表所示之私文書進而交付該出租店負責
    人丙○○以為行使，足生損害於「甲○○」及丙○○，以此
    方法施用詐術，向丙○○租用機車2 次，丙○○因而陷於錯
    誤，分別同意出租車牌號碼KB2-806 號（起訴書誤載為KB2-
    801 號）及KB2-801 號重型機車，並分別將上開機車交付乙○○。嗣丙○○發覺「甲○○」之人未繳付租金，始知被騙
    ，而報警循線查獲上情。
二、案經丙○○訴由嘉義市政府警察局報告台灣嘉義地方法院檢
    察署檢察官偵查後，呈請台灣高等法院檢察署核轉台灣板橋
    地方法院檢察署檢察官偵查起訴。
    理  由
一、訊據被告乙○○於本院審理中對於上開犯罪事實已坦承不諱
    ，並經告訴人丙○○、證人甲○○於警詢中陳述甚詳，此外
    並有機車租賃契約書2 件在卷可查，另該契約書上所留存之
    指印，經內政部警政署刑事警察局鑑驗結果，確屬被告之指
    印無誤，此有該局92年9 月16日刑紋字第0920144636號鑑驗
    書一件在卷可佐，足見被告所為自白與事實相符，自得採為
    認定之依據。本件事證已臻明確，被告犯行堪以認定。
二、核被告乙○○向年籍姓名不詳、綽號「阿全」之成年男子收
    受「甲○○」所遺失之駕駛執照1 張，核其所為，係犯刑法
    第349 條第1 項之收受贓物罪；又被告將其照片交由該綽號
    「阿全」之成年男子換貼在「甲○○」之駕駛執照上，而後
    向「一流機車出租店」出示，表示為「甲○○」本人之行為
    ，係犯刑法第216 條、第212 條之行使變造特種文書罪；而
    被告在92年7 月8 日及92年7 月9 日之機車租賃契約書上各
    偽造「甲○○」之署押（計含簽名共4 枚及指印共8 枚）後
    交予丙○○而行使之，其所為係犯同法第216 條、第210 條
    之行使偽造私文書罪；另被告意圖為自己不法之所有，以「
    甲○○」本人名義租用車輛之詐術，使丙○○陷於錯誤而先
    後同意出租車牌號碼KB2-806 號、KB2-801 號重型機車，並
    將該車交付被告，是被告所為，係犯刑法第339 條第1 項之
    詐欺取財罪。其偽造署押為偽造私文書之階段行為，變造特
    種文書、偽造私文書之低度行為，分別為行使變造特種文書
    、行使偽造私文書之高度行為所吸收，均不另論罪。被告各
    於92年7 月8 日及同年7 月9 日接續在機車租賃契約書上偽
    造署押，繼而偽造私文書，係在同一地點，於密切之時間實
    施，侵害同一法益，行為獨立性薄弱，依一般社會觀念，在
    時間差距上，各僅成立一偽造私文書罪。被告所犯先後二次
    行使偽造私文書罪及二次詐欺取財罪，各時間緊接，犯罪手
    法各屬相同，所犯又分別為構成要件相同之罪，均為連續犯
    ，各應論以一罪，並各依刑法第56條之規定加重其刑。被告
    所犯收受贓物罪、行使變造特種文書罪、連續行使偽造私文
    書罪、連續詐欺取財罪間，有手段目的之牽連關係，應從一
    重之連續行使偽造私文書罪處斷。
三、本院審酌擅自使用「甲○○」之名義，向「一流機車出租店
    」詐得重型機車2 部，致該機車店追所無著，且影響「甲○○」之權益至鉅，然該2 部機車幸經告訴人自行尋回等犯罪
    動機、目的、手段、所生危害程度，並考量被告犯罪後坦承
    犯行，態度堪稱良好，然並未與告訴人丙○○達成和解等一
    切情狀，量處如主文所示之刑，並諭知易科罰金之折算標準
    。扣案之變造「甲○○」駕駛執照上之「乙○○」照片1 張
    ，為被告所有供犯罪所用之物，應依刑法第38條第1 項第2
    款之規定宣告沒收。又偽造之機車租賃契約書，雖屬被告犯
    罪所用之物，然業經被告行使交由丙○○收執，非屬被告所
    有，不為沒收之諭知。附表所示之偽造署押，應依刑法第21
    9 條之規定，不問屬於犯人與否，均宣告沒收。
四、據上論斷，應依刑事訴訟法第299 條第1 項前段、第273 條
    之1 第1 項，刑法第56條、第216 條、第210 條、第212 條
    、第339 條第1 項、第349 條第1 項、第55條後段、第41條
    第1項 前段、第38條第1 項第2 款、第219 條，罰金罰鍰提
    高標準條例第1 條前段、第2 條，判決如主文。
本案經檢察官魏正杰到庭執行職務。
中    華    民    國    95    年    3     月    10    日
                  刑事第十五庭  法  官  汪怡君
上列正本證明與原本無異。
如不服本判決，應於送達後十日內向本院提出上訴狀。
                                書記官  李郁禎
中    華    民    國    95    年    3     月    13    日
附表：
┌──┬──────────┬──────────────┐
│編號│  偽造文書之名稱    │     偽造之署押             │
├──┼──────────┼──────────────┤
│1.  │  92年7月8日        │「甲○○」簽名2 枚、指印5枚 │
│    │  機車租賃契約書    │                            │
├──┼──────────┼──────────────┤
│2.  │  92年7月9日        │「甲○○」簽名2枚、指印3枚  │
│    │  機車租賃契約書    │                            │
└──┴──────────┴──────────────┘
附錄本案論罪科刑法條全文：
刑法第210條
偽造、變造私文書，足以生損害於公眾或他人者，處五年以下有
期徒刑。
刑法第212條
偽造、變造護照、旅券、免許證、特許證及關於品行、能力服務
或其他相類之證書、介紹書，足以生損害於公眾或他人者，處一
年以下有期徒刑、拘役或三百元以下罰金。
刑法第216條
行使第二百十條至第二百十五條之文書者，依偽造、變造文書或
登載不實事項或使登載不實事項之規定處斷。
刑法第339條
意圖為自己或第三人不法之所有，以詐術使人將本人或第三人之
物交付者，處五年以下有期徒刑、拘役或科或併科一千元以下罰
金。
以前項方法得財產上不法之利益或使第三人得之者，亦同。前二
項之未遂犯罰之。
刑法第349條
收受贓物者，處三年以下有期徒刑、拘役或五百元以下罰金。
搬運、寄藏、故買贓物或為牙保者，處五年以下有期徒刑、拘役
或科或併科一千元以下罰金。
因贓物變得之財物，以贓物論。


司法院資訊處製作；財團法人民間司法改革基金會備份。
